【裁判字號】    95,訴,118
【裁判日期】    950424
【裁判案由】    偽造文書
【裁判全文】
臺灣臺北地方法院刑事判決               95年度訴字第118號
公  訴  人  臺灣臺北地方法院檢察署檢察官
被      告  甲○○
上列被告因偽造文書案件，經檢察官提起公訴（94年度偵緝字第
1541號），嗣本院於準備程序中經訊問被告自白犯罪後，並經本
院合議庭裁定認為宜以簡式審判程序審理，判決如下：
    主    文
甲○○共同行使偽造私文書，足以生損害於公眾及他人，處有期
徒刑參月，如易科罰金，以參佰元折算壹日。偽造之「乙○○○
」印章及臨時工工資表簽章欄處偽造之「乙○○○」印文各壹枚
，均沒收之。
    事    實
一、甲○○於民國89年間受委任於設在臺北縣新店市○○路20號
    「賀傑鋼鐵工業有限公司」（下稱賀傑公司）擔任承包商，
    負責招攬工人施作承包之工程，並由甲○○領取全部工資後
    ，經手發放予承作之工人。史文龍（另經本院判決確定）係
    甲○○就上開工程所僱用之工人。甲○○與史文龍於89年底
    ，均明知乙○○○於89年1 月1 日至同年10月31日間並未參
    與工程施作，亦未領取由甲○○經手賀傑公司發放之工資，
    竟共同基於行使偽造私文書之犯意聯絡，由史文龍向真實姓
    名年籍不詳自稱「楊賓松」之成年男子取得乙○○○之國民
    身分證影本後，轉交予甲○○，再由甲○○利用不知情之刻
    印行人員偽刻「乙○○○」之印章1 枚，並於同年11月6 日
    在不詳處所，在臨時工工資表簽章欄處，以蓋用前揭偽造之
    「乙○○○」印文1 次之方式，偽造乙○○○受領有薪資新
    臺幣（下同）30萬元之臨時工工資表1 紙，復由甲○○連同
    上開乙○○○之國民身分證影本，持向不知情之賀傑公司行
    使，使賀傑公司承辦人員據該偽造之臨時工工資表，登載乙
    ○○○於89年1 月至同年10月支領薪資30萬元之事項於其業
    務上作成之89年度各類所得扣繳暨免扣繳憑單，並據以制作
    該公司89年度營利事業所得稅結算申報書，持向稅捐稽徵機
    關行使申報營利事業所得稅，足生損害於乙○○○、賀傑公
    司及稅捐稽徵機關對於稅捐稽徵之正確性。嗣經乙○○○於
    90年1 月31日收受賀傑公司出具之89年度各類所得扣繳暨免
    扣繳憑單，始知悉上情。
二、案經乙○○○訴由桃園縣政府警察局中壢分局報請臺灣桃園
    地方法院檢察署呈請臺灣高等法院檢察署檢察長核轉臺灣臺
    北地方法院檢察署檢察官偵查起訴，本院於準備程序中經訊
    問被告自白犯罪後，並經本院合議庭裁定認為宜以簡式審判
    程序審理。
    理    由
一、前揭事實業據被告甲○○於本院準備程序及審理時供承不諱
    ，核與被害人乙○○○於警詢及偵查中之指述情節相符，並
    經證人黃旭東於偵查中證述屬實，另經同案被告史文龍於偵
    查及另案（本院93年度易字第1039號）中之準備程序及審理
    時供述屬實。此外，復有乙○○○89年度各類所得扣繳暨免
    扣繳憑單、切結書、賀傑公司臨時工工資表、本院93年度易
    字第1039號刑事判決書、財政部臺灣省北區國稅局新店稽徵
    所93年8 月30日北區國稅新店一字第0931012863號函暨附件
    （賀傑公司89年度營利事業所得稅結算申報資料）影本各1
    份在卷（見本院93年度易字第1039號影印卷第16頁至第32頁
    、臺灣臺北地方法院檢察署94年度偵緝字第1541號偵查卷第
    25頁至第27頁、臺灣桃園地方法院檢察署90年度偵字第6570
    號偵查卷影印卷第10頁、臺灣桃園地方法院檢察署90年度偵
    字第10632 號偵查卷影印卷第10頁）可稽。基此，堪認被告
    之自白核與事實相符，自得採為論罪之依據。本件事證已臻
    明確，被告上揭犯行洵堪認定。
二、查被告於89年1 月1 日至同年10月31日間並未僱用被害人乙
    ○○○在上開工程服勞務，被害人乙○○○亦未向被告支領
    薪資報酬，竟於取得被害人乙○○○之國民身分證影本後，
    利用不知情之刻印行人員偽刻「乙○○○」之印章一枚，並
    以蓋用前揭偽造之「乙○○○」印文1 次之方式，偽造被害
    人乙○○○受領有薪資30萬元之臨時工工資表1 紙，復連同
    上開被害人乙○○○之國民身分證影本，持向不知情之賀傑
    公司行使，使賀傑公司承辦人員據該偽造之臨時工工資表，
    登載被害人乙○○○於89年1 月至同年10月支領薪資30萬元
    之事項於其業務上作成之89年度各類所得扣繳暨免扣繳憑單
    ，並據以制作該公司89年度營利事業所得稅結算申報書，持
    向稅捐稽徵機關行使申報營利事業所得稅。核被告所為，係
    犯刑法第216 條、第210 條之行使偽造私文書罪。被告與史
    文龍間就上揭犯行，具有犯意之聯絡及行為之分擔，為共同
    正犯。被告利用不知情之刻印行人員偽刻「乙○○○」之印
    章，為間接正犯。又被告偽刻印章、偽造印文之行為均為偽
    造私文書之部分行為，及偽造私文書之低度行為為行使偽造
    私文書之高度行為所吸收，均不另論罪。公訴意旨雖疏未論
    及被告在臨時工工資表簽章欄處偽造「乙○○○」印文1 枚
    之事實，惟此部分與本案已起訴部分具有實質上一罪之關係
    ，為起訴效力所及，本院自當併予審理，附此敘明。爰審酌
    被告之犯罪動機、目的、手段、品行、智識程度，致被害人
    乙○○○、賀傑公司生有損害及影響稅捐稽徵機關對於稅捐
    稽徵之正確性，及其犯罪後於本院準備程序及審理時復能坦
    認犯行，態度尚稱良好等一切情狀，量處如主文所示之刑。
    又查刑法第41條易科罰金之折算標準，業經立法院於90年1
    月4 日修正，並經總統於同年月10日公布施行，自應適用新
    法（最高法院24年7 月總會決議（二）參照），爰併諭知易
    科罰金之折算標準。至偽造之臨時工工資表業已提出交付予
    賀傑公司而行使，已非屬被告所有之物，故本院爰不予宣告
    沒收；惟被告所偽造之「乙○○○」印章1 枚，及偽造臨時
    工工資表內之簽章欄處偽造之「乙○○○」印文1 枚，雖未
    扣案，惟無證據證明業已滅失，不問屬於犯人與否，仍均應
    依刑法第219 條之規定，併予宣告沒收之。
據上論斷，應依刑事訴訟法第273 條之1 第1 項、第299 條第1
項前段，刑法第2 條第1 項前段、第28條、第216 條、第210 條
、修正後第41條第1 項前段、第219 條，罰金罰鍰提高標準條例
第2 條，判決如主文。
本案經檢察官黃紋綦到庭執行職務。
中    華    民    國    95    年    4     月    24    日
                  刑事第七庭法  官  蔡正雄
上正本證明與原本無異。
如不服本判決，應於判決送達後10日內向本院提出上訴狀（應抄
附繕本）。告訴人或被害人如對於本判決不服者，應具備理由請
求檢察官上訴，其上訴期間之計算係以檢察官收受判決正本之日
期為準。
                            書記官  葉潔如
中    華    民    國    95    年    4     月    24    日
附錄本案論罪科刑所依據之法條：
中華民國刑法第210條
 (偽造變造私文書罪)
偽造、變造私文書，足以生損害於公眾或他人者，處5 年以下有
期徒刑。
中華民國刑法第216條
(行使偽造變造或登載不實之文書罪)
行使第210 條至第215 條之文書者，依偽造、變造文書或登載不
實事項或使登載不實事項之規定處斷。


司法院資訊處製作；財團法人民間司法改革基金會備份。
